【裁判字號】    97,台上,4196
【裁判日期】    970829
【裁判案由】    違反毒品危害防制條例
【裁判全文】
最高法院刑事判決            九十七年度台上字第四一九六號
上  訴  人  甲○○
選任辯護人  沙  洪律師
上  訴  人  乙○○
選任辯護人  曾肇昌律師
上列上訴人等因違反毒品危害防制條例案件，不服台灣高等法院
中華民國九十七年五月二十一日第二審更審判決（九十七年度上
更(一)字第一二七號，起訴案號：台灣桃園地方法院檢察署九十五
年度偵字第六五三、六五四、一七七三號），提起上訴，本院判
決如下：
    主  文
原判決撤銷，發回台灣高等法院。
    理  由
本件原判決撤銷第一審之科刑判決，改判依想像競合犯、修正前
刑法連續犯等規定，從一重均論上訴人甲○○、乙○○（下稱上
訴人等二人）以共同連續販賣第一級毒品罪，甲○○累犯，處有
期徒刑十五年，併科罰金新台幣（下同）十萬元，罰金如易服勞
役，以一千元折算壹日；乙○○處有期徒刑十三年；並均為相關
從刑之宣告。固非無見。
惟按：（一）證人於審判外之陳述，除法律有規定例外得為證據
者外，固仍得作為彈劾證據，然其作用僅在於減弱實質證據之證
明力，究不得作為認定犯罪事實之基礎。查原判決理由壹、二已
說明：「證人許子健、梅錦繡於警詢時之陳述，係被告以外之人
於審判外之言詞陳述，且無刑事訴訟法第一百五十九條第一項所
規定之例外情形，依法不得作為證據。」（見原判決第四頁）。
既認其等於警詢時之陳述，均無證據能力。然其於理由貳、二、
(二)之6 引用其等於上開警詢所述，而認其二人先後所證上訴人等
二人販賣毒品之方式既相仿，堪認二人之指稱，信而有徵，洵堪
採取等語（見原判決第一四、一五頁）。復根據其所認無證據能
力之該二人於警詢時之陳述，資以補強認定上訴人等二人有原判
決所載之犯罪事實。其理由之說明前後齟齬，有判決理由矛盾及
適用證據法則不當之違背法令。（二）判決雖載理由，但不能憑
以斷定其所為論述之根據者，仍屬理由不備。又客觀上為法院認
定事實及適用法律基礎之證據，雖已調查而其內容尚未明瞭者，
即與未經調查無異，如遽行判決，仍屬應於審判期日調查之證據
而未予調查之違法。經查原判決認定：上訴人等二人共同基於意
圖營利販賣第一級毒品海洛因、第二級毒品甲基安非他命之概括
犯意聯絡，先後於民國九十四年九月間某日及同年十月間某日，
由甲○○以行動電話與許子健談妥海洛因及甲基安非他命買賣事
宜，許子健前往約定之桃園縣桃園市○○路與大興路口假日飯店
附近路旁，而由乙○○駕駛甲○○所有白色三菱汽車前往約定地
點，同時交付海洛因及甲基安非他命予許子健，許子健購買海洛
因及甲基安非他命金額一次各為四千元、另一次各為五千元等情
部分。其理由係援引許子健於九十五年七月十一日，經檢察官訊
以（下稱問）：「何時跟她（指甲○○）買毒品？」時，答稱：
「詳細日期我不知道，我記得是在去年九十四年九月的某一日下
午，她住的是大有街和大興路口好像有一個假日飯店，我們在那
邊約碰面，她開那台白色三菱的車，我就上去她車內，然後一手
交錢一手交貨，是我先打電話給甲○○，到了假日飯店後，是一
個綽號『小黑』的人開著甲○○的白色三菱到約定地點，我跟那
個男的以前也有見過面，所以我是跟那個男的交錢交東西。只有
那一次是我自己過去，再之前是她自己送到我台北市○○○路和
峨嵋街口西門町那邊，在我租的套房裡面拿給我的。」；「（問
：這一次講的假日飯店前交易的數量和金額？）這一次是只有安
非他命，拿一包，拿了五千元。」；「（問：你在警詢時說交易
時間是去年十月五日，代價二千元，怎麼時間與價錢都有差異？
）不是吧！十月五日是我被抓的時間。」；「（問：除這一次九
十四年九月、十月間，在假日飯店前的交易外，其他交易時間及
次數和數量？）我是從九十四年七月份就有，一直到剛才所講的
那一次是最後一次，地點八月份時主要是她送過來西門町那邊，
次數的話我們吃藥的人哪一天不吃藥，四、五次的話跑不掉，因
為她住那麼遠，我不可能跑那麼遠跟她拿。」之證言，為其主要
憑據之一（見原判決第八、九頁）。然依許子健前開證言，其僅
證述九十四年九月間確有購買甲基安非他命五千元之事實，並未
證稱該次同時購買海洛因及於九十四年十月間，又有向上訴人等
二人購買海洛因、甲基安非他命等情。則其上開證言，似仍不足
採為原判決此部分事實認定之依據。前揭事實真相如何？顯然仍
待釐清。原審未詳予查明，遽行判決，難謂無調查職責未盡及判
決理由不備之違法。以上或為上訴意旨所指摘，或為本院得依職
權調查之事項，應認原判決仍有撤銷發回更審之原因。
據上論結，應依刑事訴訟法第三百九十七條、第四百零一條，判
決如主文。
中    華    民    國  九十七  年    八    月  二十九  日
                      最高法院刑事第十庭
                          審判長法官  邵  燕  玲
                                法官  李  伯  道
                                法官  孫  增  同
                                法官  李  英  勇
                                法官  黃  一  鑫
      本件正本證明與原本無異
                                      書  記  官
中    華    民    國  九十七  年    九    月    三    日
                                                      Ｑ


司法院資訊處製作；財團法人民間司法改革基金會備份。
